【裁判字號】    99,消債更,33
【裁判日期】    991130
【裁判案由】    更生事件
【裁判全文】
臺灣花蓮地方法院民事裁定            99年度消債更字第33號
聲  請  人  李舜武
代  理  人  李文平律師
            張照堂律師
上列當事人因消費者債務清理事件聲請更生，本院裁定如下：
    主  文
債務人李舜武自中華民國99年11月30日上午九時起開始更生程序
。
命司法事務官進行本件更生程序。
    理  由
一、按債務人不能清償債務或有不能清償之虞者，得依本條例所
    定更生或清算程序，清理其債務。法院開始更生程序之裁定
    ，應載明其年、月、日、時，並即時發生效力。消費者債務
    清理條例第3條、第45條第1項分別定有明文。
二、本件聲請意旨略以：
（一）聲請人於民國97年12月19日與最大債權銀行台新國際商業
      銀行股份有限公司（下稱台新銀行）開始協商，於97年12
      月30日協商不成立，聲請人依法向鈞院聲請更生。詎料鈞
      院以98年度消債更字第28號及99年度消債抗字第1 號裁定
      駁回，主要認為聲請人之收入條件應足以清償債權銀行之
      還款條件。為此，聲請人復於99年5 月20日向台新銀行申
      請協商，並有其收件回執證明，惟台新銀行卻遲遲未有下
      文，經聲請人電話詢問其專員則為拒絕協商之表示，且拒
      絕給予協商不成立證明書。從而，台新銀行不願意與聲請
      人為債務人為債務協商之意思已甚明確，復以超過30日不
      開始協商之期限，聲請人爰依法向鈞院聲請更生。另聲請
      人於99年5 月20日再次向台新銀行申請協商之律師函中，
      已明確請求延緩執行（鈞院94年度司執字第5031號執行命
      令），惟未獲置理仍照常強制扣薪，視同協商不成立，聲
      請人依法聲請更生程序，亦屬合法。
（二）聲請人現職為警察，每月薪資為新臺幣（下同）65,415元
      ，但需扶養家中2 名未成年子女與母親，每月必要生活支
      出45,000，聲請人配偶因在家中照顧未滿一歲且經常罹患
      急性鼻咽炎的女兒李佳怡，無法工作，故聲請人一家4 口
      與母親之生活支出全仰賴聲請人每月薪資。聲請人每月薪
      資扣除必要生活支出，僅有能力以每月還款20,000元之條
      件進行更生方案。綜上，聲請人身為公務人員，每月有固
      定薪資，聲請人希望在其償還能力之範圍內，盡其最大所
      能清償債務，因此與銀行協商不成立後，即向鈞院聲請更
      生，顯示聲請人深具還款誠意，請給予聲請人更生之機會
      等語。
三、經查聲請人所主張之上開事實，業據提出財產及收入狀況說
    明書、債權人清冊、台新銀行前置協商不成立通知書、本院
    98年度消債更字第28號及99年度消債抗字第1 號裁定、臺灣
    平鼎法律事務所函及回執、戶籍謄本、診斷證明書、95及96
    年財政部臺灣省北區國稅局綜合所得稅各類所得資料清單及
    財產歸屬資料清單、生活必要費用收據、97年5 至10月薪資
    明細、財團法人金融聯合徵信中心當事人綜合信用報告等件
    影本為證。
四、次查聲請人之無擔保總債務總額目前約為3,849,797 元，資
    產土地及田賦總價值為239,723 元，並遭債權銀行強制執行
    扣薪三分之一中。本院審酌聲請人現任職花蓮縣警察局警員
    ，每月平均薪資約65,415元。其所負擔之生活費倘依行政院
    公佈98年度花蓮縣每人每月最低基本生活費用9,829 元為準
    ，聲請人並其配偶、未成年子女2人及其母親共計5口，即需
    49,145元，其收入扣除必要之生活費用後所剩無多，確無能
    力在相當時間內清償上述龐大之債務。是聲請人既無法與金
    融機構達成前置協商，依其資力復無法清償債務，揆諸首引
    法條，其聲請准為更生即非無據。末者聲請人於本院調查中
    亦自承將來更生後願每月清償20,000元，堪認其有意願亦有
    能力履行合理之更生方案，為使聲請人及其家庭能有重建之
    機會，本院認其所為聲請並無不合，應予准許。
五、另「法院裁定開始更生程序後，對於債務人不得開始或繼續
    訴訟及強制執行程序。但有擔保或有優先權之債權，不在此
    限」（同條例第48條第2 項）。故本件既經裁定准予更生，
    聲請人所聲請為保全處分，即無必要，附此敘明。
六、本件司法事務官於進行更生程序、協助債務人提出更生方案
    時，應注意更生方案需酌留債務人生活上應變所需費用，並
    依社會常情衡量債務人之償債能力，依此協助債務人擬定公
    允之更生方案，始符消費者債務清理條例重建債務人經濟生
    活之立法目的，併此敘明。
中    華    民    國    99    年    11    月    30    日
                        臺灣花蓮地方法院民事庭
                                法  官  沈培錚
以上正本係照原本作成。
本件不得抗告。
中    華    民    國    99    年    12    月     1    日
                                書記官  胡旭玫

司法院資訊處製作；財團法人民間司法改革基金會備份。
